# Tutorial 8 - Formulários na web

Até agora trabalhamos com exemplos nos quais retiramos informação de páginas em html, mas não enviamos nenhuma informação ao servidor com as quais estamos nos comunicando (exceto manualmente). Contudo, é muito comum nos depararmos com formulários em páginas que queremos raspar. Formulários, na maioria das vezes, aparecerão como caixas de consulta acompanhada de um botão.

Mecanismos de busca (Google, DuckDuckGo, etc) têm formulários nas suas páginas iniciais. Portais de notícia ou de Legislativos têm formulários de busca (como o que usamos manualmente no caso da Folha de São Paulo). Por vezes, mesmo para "passar" de página nos deparamos com um formulário.

Neste tutorial vamos aprender a preencher um formulário, enviá-lo ao servidor da página e capturar sua resposta.

Começaremos com um exemplo simples, como o buscador da Google, e depois faremos um exercício bastante mais complexo com o STF.

## _rvest_, formulários e Google 

Vamos começar carregando o pacotes _rvest_:

```{r}
library(rvest)
```

Nosso primeiro passo ao lidar com formulários será estabelecer uma conexão com o servidor, antes mesmo de capturar a página na qual o formulário está. Damos a essa conexão o nome de "session", e utilizamos a função _html\_session_ para criá-la:

```{r}
google_url <- "https://www.google.com/"

google_session <- html_session(google_url)
```

Estabelecida a conexão, precisamos conhecer o formulário. Começamos, obviamente, obtendo o código HTML da página do formulário. Na sequência, vamos extrair do código da página os formulários. Como tabelas em HTML, fomrulários tem suas tags próprias e contamos no pacote _rvest_ com uma função que extrai uma lista contendo todos os formulários da página:

```{r}
google_pagina <- read_html(google_session)

google_form_list <- html_form(google_pagina)

google_form_list
```

No caso do buscador da Google, há apenas um formulário na página. Com dois colchetes, extraímos o formulário que está na primeira posição da lista de formulários. Você verá que no caso do STF, obteremos mais de um formulário e precisaremos identificar qual queremos.

```{r}
google_form <- google_form_list[[1]]

class(google_form)

google_form
```

Examine o objeto que contém o formulário. Ele é um objeto da classe "form" e podemos observar todos os parâmetros que o compõe, ou seja, tudo aquilo que pode ser preenchido para envio ao servidor, ademais dos botões de submissão.

Vá para o navegador e inspecione a caixa de busca da Google e os botões de busca e "Estou com sorte". Você observará que cada "campo" do formulário é uma tag "input". O atributo "type", define se será oculto ("hidden"), texto ("text") ou botão de submissão ("submit"). Por sua vez, o atributo "name" dá nome ao campo.

Alguns "inputs" já contêm valores (no atributo "values"). No nosso exemplo, os botões e campos ocultos. Estes últimos jáidentificaram o idioma ("hl") e o enconding ("ie") com o qual trabalhamos.

O que nos interesse preencher, obviamente, é o "input" chamado "q". Em várias ferramentas de busca, "q" (acronismo para "query") é a caixa de texto onde fazemos a busca.

Vamos, então, preencher o campo "q" com a função _set\_values_:

```{r}
google_form <- set_values(google_form,
                          'q' = "merenda")
```

Simples, não? Colocamos o objeto do formulário no primeiro parâmetro da função e os campos a serem preenchidos na sequência, tal como no exemplo.

Reexamine agora o formulário. Você verá que "q" está preenchido:

```{r}
google_form
```

Legal! Agora vamos fazer a submissão do formulário. No buscador da Google, há duas possibilidades de submissão. Vamos usar "Pesquisa Google" e não "Estou com sorte". Na _submit\_form_, precismos informar a sessão que criamos (conexão com o servidor), o formulário que vamos submeter e o nome do botão de submissão. Veja o exemplo: 

```{r}
google_submission <- submit_form(session = google_session, 
                                 form = google_form, 
                                 submit = "btnG")
```

Pronto! Agora basta raspar o resultado como já haviámos feito antes. A página que queremos raspar é o objeto que resulta da função _submit\_form_. Abra o resultado de uma busca no Google e tente entender o código abaixo.

```{r}
google_resultado <- read_html(google_submission)

nodes_resultados <- html_nodes(google_resultado, xpath = "//h3/a")

titulos <- html_text(nodes_resultados)
links <- html_attr(nodes_resultados, name = "href")
links <- paste0("https://www.google.com", links)
```

## Obtendo informações sobre processos no STF

Diferentemente dos Executivos e Legislativos no Brasil, os órgãos do Judiciário, em diversas esferas, têm avançado bem pouco em transparência e no estabelecimento de política de dados abertos. O STF não é exceção. A despeito do grande número de pesquisa sobre o STF, ainda é preciso raspar os dados diretamente do potal do Tribunal para construir bases de dados sobre processos que lá tramitam.

Vamos rapidamnte ver um exemplo de como obter dados do STF.

O primeiro passo será encarar este formulário [aqui](http://www.stf.jus.br/portal/processo/pesquisarProcesso.asp). Queremos buscar os processos por seu número (afinal de contas, no futuro vamos pegar todos os processos de um determinado tipo de 1 até "n"). O formuláio está logo no centro da página.

Vamos proceder como fizemos no caso do buscador da Google. Começaremos estabelecendo uma sessão (conexão) com o servidor. A seguir, vamos raspar a página que contém o formulário e produzir uma lista de fomulários:

```{r}
stf_url <- "http://www.stf.jus.br/portal/processo/pesquisarProcesso.asp"

stf_session <- html_session(stf_url)

stf_pagina <- read_html(stf_session)

stf_form_list <- html_form(stf_pagina)

stf_form_list
```

Veja que há três formulários diferentes na página. Como decidir entre eles? Precisamos examinar o código HTML. Em geral, inspecionando o campo da busca já teremos um indicativo de qual é o formulário que nos interessa.

Neste caso, queremos fazer a busca por número de processo e o campo de busca se chama "numero". Qual é o formulário que contém tal informação? O terceiro:

```{r}
  stf_form <- stf_form_list[[3]]

  stf_form
```
Escolhido o formulário, precisamos preenchê-lo. Aqui nos depararemos com um novo problema: como saber qual campo é de preenchimento obrigatório? Esta informação pode esta até visível na página, e esta será nossa primeira pista. No caso do STF, não está. "dropmsgoption", por exemplo, é um campo obrigatório que ainda não está preenchido no formulário que capturamos. Tentativa e erro é o recurso final e tente se colocar no lugar de quem criou o formulário para preenchê-lo.

Note que o campo "dropmsgoption" é uma tag "select" e não "input". As tags "select" vêm acompanhadas, em geral, de suas opções, que relacionam o texto da opção com seu código. No nosso caso, queremos o código "1!

Vamos, então, preencher os dois parâmetos do formulário. Por uma razão que não convém explicar, vamos omitir na nossa busca o nome do processo (ex: ADI, AC, Pet, etc). Buscaremos apenas o número.

```{r}
stf_form <- set_values(stf_form,
                          'dropmsgoption' = 1,
                          'numero' = "500")
stf_form                  
```

Note agora que o botão de preenchimento do formulário não tem nome. Não tem problema. A função _submit\_form_ é bastante inteligente e procurará o campo de submissão do formulário se você não preenhcer o parâmetro "submit" (e vai apontar o nome dele e m uma mensagem. Da mesma forma, se você escrever um nome inexistente, receberá uma mensagem de erro com todos os nomes possíveis dos campos de submissão.

```{r}
stf_submission <- submit_form(session = stf_session, 
                                 form = stf_form)
```
Faça o mesmo processo manualmente. O resultado é uma tabela com os links para todos os diferentes tipos de processos com o número buscado. Podemos extrair a tabela (você já sabe fazer isso):

```{r}
stf_resultado <- read_html(stf_submission)

tabela_processos <- html_table(stf_resultado)[[1]]
```

E os links dos processos (você também sabe fazer isso). Os links precisarão de um pouco de limpeza e utilizaremos a função _str\_sub_ do pacote _stringr_ para resolver este problema:

```{r}
nodes_links_processos <- html_nodes(stf_resultado, xpath = "//table//a")
links_processos <- html_attr(nodes_links_processos, name = "href")

library(stringr)
links_processos <- str_sub(links_processos, 8, str_length(links_processos))
links_processos <- paste0("https://www.stf.jus.br/portal/processo/", links_processos)
```

Vamos adicionar os links à tabela:

```{r}
tabela_processos$links <- links_processos
```

Excelente! Podemos escolher o  link de um processo usando a tabela (ADI, por exemplo):

OBS: Na rede da UFMG este pedaço do código pode não funcionar por questões que extrapolam o escopo do tutorial. Comentarem em aula.

```{r}
link_adi <- tabela_processos$links[str_detect(tabela_processos$Processo, "ADI")]
```
E capturar a tabela com as infomações do processo.

```{r}
pagina_adi <- read_html(link_adi)
lista_tabela_adi <- html_table(pagina_adi, fill = T)
tabela_adi <- lista_tabela_adi[[2]]
```

## Desafio

Organize o código para pegar (em loop) uma sequência de processos (por exemplo, 500 a 509) de um tipo específico (ADI).
